臺灣高等法院刑事判決
111年度上訴字第2046號
上  訴  人  臺灣臺北地方檢察署檢察官
被      告  李雅琴




上列上訴人因被告違反洗錢防制法等案件，不服臺灣臺北地方法
院110年度訴字第1053號，中華民國111年4月13日第一審判決（
聲請簡易判決處刑案號：臺灣臺北地方檢察署110年度偵緝字第1
277號；移送併辦案號：臺灣新北地方檢察署110年度偵字第3141
2號、110年度偵緝字第3052號、臺灣臺中地方檢察署110年度偵
字第24246號、第39427號），提起上訴及移送併辦（臺灣新北地
方檢察署111年度偵字第16230號），本院判決如下：
    主  文
原判決撤銷。
李雅琴幫助犯洗錢防制法第十四條第一項之洗錢罪，累犯，處有
期徒刑陸月，併科罰金新臺幣參萬元，罰金如易服勞役，以新臺
幣壹仟元折算壹日。
    事  實
一、李雅琴可預見將自己申辦之金融機構帳戶存摺、提款卡及密
    碼等資料提供陌生人使用，可能幫助他人利用該帳戶作為向
    他人詐欺取財時指示被害人匯款及行騙之人提款之工具，並
    具有遮斷資金流動軌跡，掩飾、隱匿犯罪所得財物之洗錢效
    果，竟基於縱使他人以其金融機構帳戶實施詐欺取財及洗錢
    等犯罪目的使用，亦不違背其本意之幫助詐欺取財及幫助洗
    錢之不確定故意，於民國110年1月28日前某日，在其位於基
    隆市○○區○○路00號3樓之租屋處，將其申辦之國泰世華商業
    銀行帳號000000000000號帳戶（下稱國泰世華銀行帳戶）、
    台新國際商業銀行帳號00000000000000號帳戶（下稱台新銀
    行帳戶）、中國信託商業銀行帳號000000000000號帳戶（下
    稱中國信託銀行帳戶）之存摺、提款卡及密碼（下合稱本案
    帳戶資料），提供予真實姓名年籍不詳、綽號「阿志」之成
    年男子，「阿志」即與所屬詐欺集團成員，基於意圖為自己
    不法所有之詐欺犯意聯絡，依如附表所示時間及方式，對各
    該編號之告訴人（被害人）施以詐術，致其等陷於錯誤，而
    依如附表所示時間、地點、金額，匯入款項至李雅琴之各該
    帳戶，旋經提領一空，而以此方式掩飾、隱匿上開詐欺犯罪
    所得之本質、來源及去向。
二、案經吳孟圓、楊然智、戴婉淑、李衣涵、陳芸佑、施慧珊、
    徐雅亭分別訴由花蓮縣政府警察局吉安分局、臺北市政府警
    察局萬華分局、士林分局、新北市政府警察局新莊分局、桃
    園市政府警察局龜山分局、中壢分局，分別報請臺灣臺北地
    方檢察署（下稱臺北地檢署）、臺灣新北地方檢察署（下稱
    新北地檢署）、臺灣臺中地方檢察署（下稱臺中地檢署）檢
    察官聲請簡易判決處刑及移送併辦。
    理  由
一、證據能力：
　　按被告以外之人，於審判外之陳述，雖不符刑事訴訟法第15
    9條之1至第159條之4之規定，而經當事人於審判程序同意作
    為證據，法院審酌該言詞陳述或書面陳述作成時之情況，認
    為適當者亦得為證據。當事人、代理人或辯護人於法院調查
    證據時，知有第159條第1項不得為證據之情形，而未於言詞
    辯論終結前聲明異議者，視為有前項之同意。刑事訴訟法第
    159條之5定有明文。本案下列所引用被告以外之人於審判外
    之陳述，檢察官及被告李雅琴迄本案言詞辯論終結時均未爭
    執證據能力，本院審酌該證據資料製作時之情況，亦無違法
    不當或證明力明顯過低之瑕疵，以之作為證據應屬適當，依
    上開規定，認該供述證據具證據能力。至卷內所存經本判決
    引用之非供述證據部分，經核與本件待證事實均具有關聯性
    ，且無證據證明係違反法定程序所取得，依刑事訴訟法第15
    8條之4反面解釋，均有證據能力。
二、認定事實：
　　上開犯罪事實，業據被告於原審審理時坦承不諱（見原審卷
    第107、115頁，被告於本院審理程序經合法傳喚而未到庭）
    ，核與如附表所示告訴人（被害人）指述情節相符，並有如
    附表「證據名稱及卷證出處」欄所示證據資料在卷可佐，堪
    認被告前開任意性自白確與事實相符，堪予採信。本案事證
    明確，被告犯行堪以認定，應依法論科。
三、論罪：
　㈠按刑法上之幫助犯，係對於犯罪與正犯有共同之認識，而以
    幫助之意思，對於正犯資以助力，而未參與實施犯罪之行為
    者而言。行為人提供金融帳戶提款卡及密碼予不認識之人，
    非屬洗錢防制法第2條所稱之洗錢行為，不成立同法第14條
    第1項一般洗錢罪之正犯；如行為人主觀上認識該帳戶可能
    作為收受及提領特定犯罪所得使用，他人提領後即產生遮斷
    資金流動軌跡以逃避國家追訴、處罰之效果，仍基於幫助之
    犯意而提供，應論以幫助犯同法第14條第1項之一般洗錢罪
    （最高法院108年度台上字第3101號裁定、111年度台上字第
    1026號判決意旨參照）。本件被告主觀上可預見其所提供之
    帳戶可能供詐欺集團用以收受詐欺款項，被害人所匯入款項
    經領出或轉出，將製造金流斷點而掩飾、隱匿上開不法所得
    之去向及所在，以逃避國家之追訴、處罰，應具不確定之幫
    助詐欺取財及幫助洗錢之故意。
　㈡核被告所為，係犯刑法第30條第1項前段、第339條第1項之幫
    助詐欺取財罪，及刑法第30條第1項前段、洗錢防制法第14
    條第1項之幫助一般洗錢罪。
　㈢被告以單一交付本案帳戶資料之行為，同時犯幫助詐欺取財
    、幫助洗錢之2罪名，應依刑法第55條規定從一重論以幫助
    洗錢罪。
　㈣新北地檢署檢察官以110年度偵字第31412號、110年度偵緝字
    第3052號、111年度偵字第16230號、臺中地檢署檢察官以11
    0年度偵字第24246號、第39427號移送併辦部分（即附表編
    號2至8），與聲請簡易判決處刑書所載之犯罪事實具想像競
    合犯之裁判上一罪關係，為起訴效力所及，本院應併予審究
    。
四、刑之加重減輕事由
　㈠被告前因詐欺案件，經原審法院以107年度訴字第829號判決
    判處有期徒刑1年3月確定，復因施用第二級毒品案件，經臺
    灣基隆地方法院（下稱基隆地院）以108年度基簡字第731號
    判決判處有期徒刑2月確定，上開2案件經基隆地院109年度
    聲字第16號裁定定應執行有期徒刑1年4月確定，並於109年3
    月13日執行完畢，有本院被告前案紀錄表在卷可稽，其於有
    期徒刑執行完畢後5年內，故意再犯本件有期徒刑以上之罪
    ，為累犯，依司法院釋字第775號解釋意旨，審酌被告前已
    因詐欺案件經法院判刑執行完畢，卻未能謹慎守法，自我控
    管，再犯本案同質之幫助詐欺犯罪，顯見其主觀上欠缺對法
    律之尊重，且對刑罰反應力薄弱，而有加重其最低本刑之必
    要，爰依刑法第47條第1項規定加重其刑。
　㈡被告就所犯幫助洗錢罪，應依刑法第30條第2項規定，按正犯
    之刑減輕之，另被告於原審審判中自白洗錢犯行，亦應依洗
    錢防制法第16條第2項減輕其刑，並與前開加重其刑部分依
    法先加後遞減之。
五、撤銷改判之理由：
　㈠原審以被告犯行事證明確予以論罪科刑，固非無見，然檢察
    官於本院審理時另就附表編號6至8部分移送併辦，原審無從
    審究予此，所為認事用法即有未洽。檢察官據此上訴主張原
    審判決不當，為有理由，應由本院將原判決撤銷改判。
　㈡爰審酌被告將其所申辦之本案帳戶資料提供予他人使用，以
    此方式幫助取得帳戶之詐騙集團成員從事詐欺取財與洗錢之
    犯行，不僅造成告訴人及被害人受有實際財產損害，尚提高
    犯罪偵查追訴之困難，危害金融交易秩序與人我互信，行為
    非當，且迄未與告訴人及被害人達成和解及賠償損失，兼衡
    以被告之犯罪動機、目的、手段、查無因本案受有報酬、告
    訴人及被害人所受財產損害程度，及其於原院審理時坦承自
    白犯行、自述國中畢業之教育智識程度、無需扶養之人之家
    庭經濟狀況等一切情狀，量處如主文第2項所示之刑，並就
    罰金部分諭知易服勞役之折算標準。
六、退併辦部分：
　㈠檢察官以被告於提供本案帳戶資料予「阿志」之一週後，復
    依「阿志」指示以通訊軟體LINE傳送國民身分證及健保卡之
    影像（下稱雙證件影像），經「阿志」所屬詐欺集團成員於
    110年6月10日前某日，持之向新加坡商星圓通訊股份有限公
    司台灣分公司（下稱星圓公司）申辦0000000000號門號，並
    於110年6月15日中午12時許撥打電話予何傑政，佯稱為其外
    甥急需用錢云云，致何傑政陷於錯誤，而於同日下午2時許
    臨櫃匯款20萬元至該詐欺集團指定帳戶；復於110年7月7日
    、14日以該門號及以LINE暱稱「KingLee新」撥打電話予魏
    宜豪，佯稱為其友人急需用錢云云，致魏宜豪陷於錯誤，而
    於14日上午11時30分許臨櫃匯款3萬元至該詐欺集團指定帳
    戶，因認被告提供雙證件影像與前開提供本案帳戶資料之所
    為，屬接續犯之實質上一罪，與本案屬同一案件應併予審理
    ，而經臺北地檢署檢察官以110年度偵字第34209號、經臺灣
    桃園地方檢察署檢察官以111年度偵字第17429號移送併辦。
　㈡經查，被告固於提供本案帳戶資料外，另有傳送其雙證件影
    像予他人，而經星圓公司以被告身分資料核辦上開行動電話
    門號，該門號並遭詐欺集團持用以詐欺何傑政、魏宜豪，致
    其等陷於錯誤而分別匯款20萬元、3萬元至指定帳戶，有被
    告之供述、證人何傑政、魏宜豪之證述、星圓公司110年9月
    3日星圓字第1100903-007號函及所附雙向通聯紀錄、通聯調
    閱查詢單、兆豐銀行110年7月14日國內匯款申請書及存摺影
    本、LINE對話紀錄擷圖、中華郵政入戶匯款申請書等件可稽
    ，固可認屬實。然據被告供稱：我有將證件拍照給一個朋友
    「阿傑」、「阿志」，但已經很久沒有聯絡了，當時我缺錢
    ，「阿傑」就介紹我給「阿志」認識，他們跟我說要用我的
    身分證簽賭用等語（見臺北地檢署110年度偵字第34209號卷
    第90頁），則被告提供本案帳戶資料及雙證件影像之行為既
    非同時為之，交付之對象尚無從確定是否為同一人或同一集
    團成員，所交付之本案帳戶資料及雙證件影像，亦經詐欺集
    團作為不同詐欺工具使用，尚難認其提供本案帳戶資料及雙
    證件影像之所為，屬同一犯罪舉動之接續施行，無從認2行
    為所涉幫助詐欺及幫助洗錢犯行，確屬接續犯之實質上一罪
    關係，則檢察官此部分移送併辦之案件，即非本院所得審究
    ，應退由檢察官另為適法之處理。檢察官據此上訴主張本院
    就此移送併辦部分應併予審理，為無理由，應予駁回。
七、被告經本院合法傳喚，無正當理由不到庭，爰不待其陳述，
    為一造辯論判決。
據上論斷，應依刑事訴訟法第369條第1項前段、第364條、第371
條、第299條第1項前段，洗錢防制法第14條第1項、第16條第2項
，刑法第11條前段、第30條第1項前段、第2項、第339條第1項、
第47條第1項前段、第55條、第42條第3項前段，刑法施行法第1
條之1第1項，判決如主文。
本案經檢察官詹騏瑋聲請簡易判決處刑、檢察官鄭宇、黃筵銘、
洪郁萱、黃政揚、蔣政寬移送併辦，檢察官葉惠燕提起上訴，檢
察官朱婉綺到庭執行職務。
中　　華　　民　　國　　111 　年　　8 　　月　　25　　日
                  刑事第八庭  審判長法　官  陳世宗
                                    法　官  呂寧莉
                                    法　官  林呈樵
以上正本證明與原本無異。
如不服本判決，應於收受送達後20日內向本院提出上訴書狀，其
未敘述上訴之理由者並得於提起上訴後20日內向本院補提理由書
（均須按他造當事人之人數附繕本）「切勿逕送上級法院」。
                                    書記官  謝雪紅
中　　華　　民　　國　　111 　年　　8 　　月　　25　　日
附錄：本案論罪科刑法條全文
洗錢防制法第14條
有第二條各款所列洗錢行為者，處7年以下有期徒刑，併科新臺
幣5百萬元以下罰金。
前項之未遂犯罰之。
前二項情形，不得科以超過其特定犯罪所定最重本刑之刑。
中華民國刑法第339條
（普通詐欺罪）
意圖為自己或第三人不法之所有，以詐術使人將本人或第三人之
物交付者，處5年以下有期徒刑、拘役或科或併科50萬元以下罰
金。
以前項方法得財產上不法之利益或使第三人得之者，亦同。
前二項之未遂犯罰之。

附表：
編號 告訴人（被害人） 詐騙時間及方式 匯款時間、金額、受款帳戶 證據名稱及卷證出處 1 吳孟圓 詐騙集團成員於110年1月8日使用暱稱為「MR.威廉」之Line通訊軟體帳號，向吳孟圓佯稱：加入遊戲平台可以指導下注投資獲利云云，致吳孟圓陷於錯誤。 【臺北地檢署110年度偵緝字第1277號】 吳孟圓分別於110年1月28日19時20分、19時25分許，轉帳3萬1,000元、1萬9,000元至被告中國信託銀行帳戶內。 1.告訴人吳孟圓於警詢之證述(見臺北地檢署110年度偵字第19172號卷【下稱偵19172卷】第37至39頁)。 2.中國信託銀行帳戶之開戶資料及交易明細(參偵19172卷第15至24頁)。 3.告訴人吳孟圓提出之網路銀行交易明細(參偵19172卷第40頁)。 4.小隊長賴永豐110年11月12日報告暨通話簡訊擷圖(見臺灣臺北地方法院110年度簡字第1805號卷第67至69頁)。 2 楊然智 詐騙集團成員於110年1月28日前某時許，使用暱稱為「KiKi」及「噠噠」之Line通訊軟體帳號，向楊然智佯稱：可一同進行虛擬貨幣平台投資獲利云云，致楊然智陷於錯誤。　 【新北地檢署110年度偵字第31412號】 楊然智於110年1月28日15時39分許，匯款6萬8,000元至被告中國信託銀行帳戶內。 1.告訴人楊然智於警詢之證述(見新北地檢署110年度偵字第31412號卷【下稱偵31412卷】第95至101頁、第145至147頁)。 2.新北市政府警察局蘆洲分局延平派出所受理各類案件紀錄表(參偵31412卷第121頁)。 3.告訴人楊然智提供之詐欺集團成員社群軟體Instagram帳號資料(參偵31412卷第123頁)。 4.告訴人楊然智提供LINE對話紀錄及假投資系統暨文件資料、投資合作協議(參偵31412卷第125至143頁、第201至209頁)。 5.中國信託銀行帳戶之開戶資料及交易明細(參偵31412卷第155至158頁)。 6.告訴人楊然智提供之郵政跨行匯款申請書(參偵31412卷第223頁)。 3 戴婉淑 詐騙集團成員於110年1月28日推由某集團成員以LINE通訊軟體帳號「Jing方靖昊」，向戴婉淑訛稱：如投入款項即可獲得高額利潤云云，致戴婉淑陷於錯誤。 【新北地檢署110年度偵緝字第3052號】 戴婉淑分別於110年1月28日20時許、20時1分許，匯款5萬元、5萬元至被告國泰世華銀行帳戶內。 1.告訴人戴婉淑於警詢之證述(見新北地檢署110年度偵字第36611號卷【下稱偵36611卷】第14至15頁背面)。 2.告訴人戴婉淑提出之網路銀行交易明細(參偵36611卷第17頁背面)。 3.告訴人戴婉淑提出之LINE對話記錄(參偵36611卷第18背面至21頁)。 4.國泰世華銀行帳戶之交易明細及開戶資料(參偵36611卷第22至23頁背面)。 5.告訴人戴婉淑内政部警政署反詐騙諮詢專線紀錄表(參偵36611卷第24頁)。 6.新北市政府警察局板橋分局沙崙派出所受理詐騙帳戶通報警示簡便格式表(參偵36611卷第36頁)。 7.新北市政府警察局板橋分局沙崙派出所受理案件證明單(參偵36611卷第39頁)。 4 李衣涵 詐騙集團成員於110年1月25日，透過通訊軟體LINE向李衣涵詐稱：可帶領操盤獲利云云，致李衣涵陷於錯誤。 【臺中地檢署110年度偵字第24246、39427號】 李衣涵分別於110年1月28日18時10分許、18時12分許、18時15分許、21時13分許，轉帳5萬元、5萬元、3萬元、3萬元至被告國泰世華銀行帳戶內。 1.告訴人李衣涵於警詢之證述(見臺中地檢署110年度偵字第24246號卷【下稱偵24246卷】第49至52頁)。 2.告訴人李衣涵提出之轉帳交易翻拍照片及LINE對話紀錄(參偵24246卷第73至78頁)。 3.國泰世華商業銀行存匯作業管理部110年3月26日國世存匯作業字第1100044272號函暨客戶資料查詢、歷史交易明細(參偵24246卷第81至90頁)。 4.公務電話紀錄表(參偵24246卷第181頁)。 5 陳芸佑 詐騙集團成員於109年12月21日向陳芸佑詐稱：可以透過賽馬程式投注賽馬獲利云云，致陳芸佑陷於錯誤。 【臺中地檢署110年度偵字第24246、39427號】 陳芸佑於110年1月29日13時52分許、13時53分許，分別匯款200萬元、200萬元至被告國泰世華銀行、台新銀行帳戶內。 1.告訴人陳芸佑於警詢之證述(見臺中地檢署110年度偵字第39427號卷【下稱偵39427卷】第59至63頁)。 2.告訴人陳芸佑提出之存簿封面與內頁交易明細、華南商業銀行匯款回條聯(參偵39427卷第135至147頁)。 3.台新國際商業銀行110年4月15日台新作文字第11008361號函暨歷史交易明細(參偵39427卷第155至158頁)。 4.國泰世華商業銀行存匯作業管理部110年4月12日國世存匯作業字第11000110282號函暨客戶資料查詢、歷史交易明細(參偵39427卷第159至165頁)。 6 施慧珊 詐騙集團成員於110年1月23日向施慧珊詐稱：可投資獲利云云，致施慧珊陷於錯誤。 【新北地檢署111年度偵字第16230號】   施慧珊於110年1月28日20時36分許，匯款1萬元至被告中國信託銀行帳戶內。 1.告訴人施慧珊於警詢中之證述（見新北地檢署110年度偵字第40372號卷【下稱偵40372卷】第36至38頁）。 2.告訴人施慧珊之内政部警政署反詐騙諮詢專線紀錄表、台中市政府警察局第四分局春社派出所受理詐騙帳戶通報簡便格式表、金融機構聯防機制通報單、受理刑事案件報案三聯單、受(處)理案件證明單（參偵40372卷第39至46、53至62頁）。 3.告訴人施慧珊提供之交易明細、網路銀行交易明細（參偵40372卷第47至49頁）。 4.告訴人施慧珊提供之存簿封面與內頁交易明細（參偵40372卷第50至51頁）。 7 呂宜珊（未提告） 詐騙集團成員於110年1月20日向呂宜珊詐稱：可投資獲利云云，致呂宜珊陷於錯誤。 【新北地檢署111年度偵字第16230號】 呂宜珊於110年1月28日17時19分許，匯款1,000元至被告國泰世華銀行帳戶內。 1.被害人呂宜珊於警詢中之證述（見偵40372卷第63至65頁）。 2.被害人呂宜珊之内政部警政署反詐騙諮詢專線紀錄表、桃園市政府警察局桃園分局景福派出所受理各類案件紀錄表、受理詐騙帳戶通報簡便格式表、金融機構聯防機制通報單、（參偵40372卷第67至79頁）。 3.被害人呂宜珊提供通訊軟體對話紀錄（參偵40372卷第80至85頁）。 4.被害人呂宜珊提出網路銀行交易明細擷取照片（參偵40372卷第86頁）。 8 徐雅亭 詐騙集團成員於110年1月23日向徐雅亭詐稱：可投資獲利云云，致徐雅亭陷於錯誤。 【新北地檢署111年度偵字第16230號】 徐雅亭於110年1月28日16時58分許，匯款1萬元至被告國泰世華銀行帳戶內。 1.告訴人徐雅亭於警詢中之證述（見偵40372卷第87頁）。 2.告訴人徐雅亭之新北市政府警察局三峽分局鳳鳴派出所受理各類案件紀錄表、受(處)理案件證明單、内政部警政署反詐騙諮詢專線紀錄表、受理詐騙帳戶通報簡便格式表、金融機構聯防機制通報單（參偵40372卷第88至96頁）。 3.告訴人徐雅亭提出通訊軟體對話記錄及匯款資料（偵40372卷第99至112頁）。